【裁判字號】    97,抗,891
【裁判日期】    970829
【裁判案由】    聲明異議
【裁判全文】
臺灣高等法院刑事裁定                   97年度抗字第891號
抗  告  人  甲○○
                    （現於臺灣桃園監獄執行中）
            乙○○
上列抗告人因聲明異議案件，不服臺灣臺北地方法院中華民國97
年8月1日裁定（97年度聲字第1783號），提起抗告，本院裁定如
下：
    主  文
抗告駁回。
    理  由
一、本件原裁定意旨如附件所示。
二、異議及抗告意旨略以：聲明異議人即受刑人甲○○因違反商
    業會計法案件，經臺灣臺北地方法院以96年度重訴字第107
    號判處有期徒刑9月，減為有期徒刑4月又15日，如易科罰金
    ，以銀元300元折算1日確定。聲明人於民國（下同）97年7
    月中旬，接獲臺灣桃園地方檢察署執行傳票，命聲請明人甲
    ○○於97年7月31日到案執行。聲明人於97年7月18日向執行
    書記官電話後，主動提前到案執行，但執行檢官不准易科罰
    金。惟按不准易科罰金係屬特例，檢察官不准易科罰金與法
    明文實不相合。且原定之執行日為97年7月31日，受刑人曾
    電詢執行書記官後，備妥資料提前到案接受執行，但卻為檢
    察官否定，罔顧法律正義，且悖背程序正義，罔法執行，為
    此具狀聲明異議，請求准易科罰金。
三、按「受刑人或其法定代理人或配偶以檢察官執行之指揮為不
    當者，得向諭知該裁判之法院聲明異議」，刑事訴訟法第48
    4條固定有明文。又刑法業於民國94年2月2日修正公布，95
    年7月1日起施行，修正前刑法第41條第1項規定：「犯最重
    本刑為5年以下有期徒刑以下之刑之罪，而受6個月以下有期
    徒刑或拘役之宣告，因身體、教育、職業、家庭之關係或其
    他正當事由，執行顯有困難者，得以1元以上3元以下折算1
    日，易科罰金。但確因不執行所宣告之刑，難收矯正之效，
    或難以維持法秩序者，不在此限」；修正後刑法第41條第1
    項規定：「犯最重本刑為5年以下有期徒刑以下之刑之罪，
    而受6個月以下有期徒刑或拘役之宣告者，得以新臺幣1,000
    元、2,000元或3,000元折算1日，易科罰金。但確因不執行
    所宣告之刑，難收矯正之效，或難以維持法秩序者，不在此
    限」。此一法律變更，對確定判決主文之刑罰權內容不生影
    響，應純屬執行事項，自無刑法第2條第1項新舊法比較問題
    ，於修正後應逕行適用新法規定。惟有期徒刑或拘役得易科
    罰金之案件，法院所諭知者，僅係易科罰金之折算標準而已
    ，至於是否准予易科罰金，乃賦予執行檢察官依個案依前開
    法律規定裁量之權能，亦即執行檢察官得考量受刑人如不接
    受有期徒刑或拘役之執行，是否難收矯正之效，或難以維持
    法秩序，以作為其裁量是否准予易科罰金之憑據，非謂受刑
    人一有身體、教育、職業、家庭等諸項事由或暫時無法執行
    ，執行檢察官即必然應准予易科罰金，其理自不待言。
四、經查：
  (一)本案受刑人即被告甲○○因違反商業會計法案件，經臺灣臺
    北地方法院以96年度重訴字第107號判處有期徒刑9月，減為
    有期徒刑4月又15日，如易科罰金，以銀元300元折算1日確
    定。受刑人嗣向臺灣桃園地方法院檢察署聲請易科罰金時，
    經執行檢察官以受刑人甲○○仲介他人提供身分證及資料登
    記為公司負責人，幫助逃漏稅捐，且屢為此種犯行，尚有臺
    灣板橋地方法院檢察署96年度偵字第12374號起訴、臺灣臺
    南地方法院檢察署97年度偵字第1460號稅捐稽徵法案件偵查
    中，又該受刑人素行不佳，若不執行宣告之刑，難收矯正之
    效及維持法秩序等事由，未准其易科罰金之聲請，已經原審
    依職權函詢臺灣桃園地方法院檢察署並經該署以97年8月1日
    桃檢玲亥97執助1173字第61863號函乙紙附卷（見原審卷第1
    7頁）。經核，受刑人甲○○因於93年12月間，仲介他人提
    供身分證及資料，供「李七星」登記為公司之負責人，再由
    各該公司開立不實之統一發票，幫助他人逃漏捐達589萬905
    1元。且受刑人甲○○除本案外，其另於94年10月間，復因
    違反商業會計法及稅捐稽徵法案件，由臺灣板橋地方法院檢
    察署檢察官以96年度偵字第12374號提起公訴，現由臺灣板
    橋地方法院以97年度訴字第1094號審理中。此外，被告另有
    違反稅捐稽徵法案件．現由臺灣臺南地方法院檢察署偵查中
    ，此有起訴書及臺灣高等法院被告前案紀錄表在卷可稽。是
    執行檢察官以受刑人素行不佳，若不執行宣告之刑，難收矯
    正之效及維持法秩序，於法尚未明顯逾越法律授權、專斷等
    濫用權力之情事，堪認檢察官駁回受刑人易科罰金之聲請，
    並無不當。
  (二)又執行檢察官雖原命受刑人甲○○於97年7月31日到案執行
    ，嗣於受刑人於97年7月18日提前到案時，審酌後即時發監
    執行，本屬檢察官之職權裁量範圍，縱與受刑人之主觀期待
    不符，惟尚難謂有明顯違背執行刑罰正當程序之情形。
  (三)綜上所述，揆諸前揭法條及說明，原法院認執行檢察官因認
    本案受刑人所處之有期徒刑，如准予易科罰金，非但難收矯
    正之效，且難以維持法秩序，因此駁回受刑人易科罰金之聲
    請，核無不當，本件聲明異議為無理由，應予駁回，應無違
    誤或不當。至抗告意旨所稱因職業因素及雙親老邁，體弱多
    病，需受刑人及配偶即抗告人乙○○共同扶養等節，均與本
    件前開審酌事項無涉。綜上，原法院認事用法尚無不當，本
    件抗告為無理由，應予駁回。
據上論結，應依刑事訴訟法第412條，裁定如主文。
中    華    民    國    97    年    8     月    29    日
                  刑事第十四庭   審判長法  官   陳志洋
                                       法  官   蔡聰明
                                       法  官   謝靜慧
以上正本證明與原本無異。
不得再抗告。
                                       書記官   高士童
中    華    民    國    97    年    9     月    8     日


司法院資訊處製作；財團法人民間司法改革基金會備份。
